---
title: "Chapter 19"
author: "Dat"
date: "2023-02-16"
output: github_document
---

# 19. Function

## 19.1 Lợi ích của function

```{r setup, include=FALSE}
knitr::opts_chunk$set(echo = TRUE)
```

3 Lợi ích của việc viết một function:

-   Tự đặt tên function để dễ hiểu

-   Nếu cần thiết chỉ cần thay đổi function cho toàn bộ kết quả

-   Tránh sai sót khi copy and paste

Những function trong chương này đều đã có trong R base và không cần tidyverse

## 19.2 Khi nào cần tạo function

Ví dụ trong trường hợp này ta cần thay đổi scale của 4 cột a, b, c, d thành từ 0 đến 1.

Dùng copy and paste nhưng lại không đổi tên biến 1 dòng -\> sai sót không thấy được

```{r}
df <- tibble::tibble(
  a = rnorm(10),
  b = rnorm(10),
  c = rnorm(10),
  d = rnorm(10)
)

df$a <- (df$a - min(df$a, na.rm = TRUE)) / 
  (max(df$a, na.rm = TRUE) - min(df$a, na.rm = TRUE))
df$b <- (df$b - min(df$b, na.rm = TRUE)) / 
  (max(df$b, na.rm = TRUE) - min(df$a, na.rm = TRUE)) # lỗi sai
df$c <- (df$c - min(df$c, na.rm = TRUE)) / 
  (max(df$c, na.rm = TRUE) - min(df$c, na.rm = TRUE))
df$d <- (df$d - min(df$d, na.rm = TRUE)) / 
  (max(df$d, na.rm = TRUE) - min(df$d, na.rm = TRUE))
```

Dùng function để giải quyết các trường hợp cần lặp lại 1 phương thức chuyển dổi.

Đầu tiên cần phải xác định có bao nhiêu input trong 1 đoạn trước

```{r}
(df$a - min(df$a, na.rm = TRUE)) /
  (max(df$a, na.rm = TRUE) - min(df$a, na.rm = TRUE))
```

Đoạn này chỉ sử dụng 1 input là df\$a.

Thay thế input này bằng x

```{r}
x <- df$a
(x - min(x, na.rm = TRUE)) / (max(x, na.rm = TRUE) - min(x, na.rm = TRUE))
```

Dùng range để thay thế cho min max để gọn code. rng[1] tương đường giá trị min và rng[2] sẽ cho giá trị max

```{r}
rng <- range(x, na.rm = TRUE)
(x - rng[1]) / (rng[2] - rng[1])
```

Sau khi đã có công thức chung, đơn giản hoá code, ta có thể biến nó thành 1 function với tên tuỳ chọn, ở đây chọn đặt tên function là "rescale01"

```{r}
rescale01 <- function(x) {
  rng <- range(x, na.rm = TRUE)
  (x - rng[1])/(rng[2] - rng[1])
}
rescale01(c(0, 5, 10))
```

Ba vấn đề quan trọng khi viết function:

1.  Phải chọn tên cho function (chọn dễ hiểu và tránh trùng lặp). Ở đây mình chọn **rescale01** để gọi function chuyển vector thành từ 0 đến 1
2.  Cần xác định input hoặc argument cần cho function. ví dụ nếu mình cần 3 input thì sử dụng: tên_function (x, y, z)
3.  Copy code rút gọn vào giữa 2 ngoặc {}

Test thử function

```{r}
rescale01(c(-10,0,10))
```

```{r}
rescale01(c(1, 2, 3, NA, 5))
```

Sử dụng function dùng trong ví dụ ban đầu

```{r}
df$a <- rescale01(df$a)
df$b <- rescale01(df$b)
df$c <- rescale01(df$c)
df$d <- rescale01(df$d)
```

### Exercise

```{r}
rescale01(c(1, -Inf, 2 , 3, NA, 5, 4,10, Inf))
```

Viết lại function rescale để -Inf thành 0 và Inf 1

```{r}
rescale01 <- function(x) {
  rng <- range(x, na.rm = TRUE, finite = TRUE)
  y <- (x - rng[1])/(rng[2] - rng[1])
  y[y == -Inf] <- 0
  y[y ==  Inf]  <- 1
}
rescale01(c(1, -Inf, 2 , 3, NA, 5, 4,10, Inf))
```

## 19.3 Function are for humans and computers

Điều quan trọng khi viết function là phải đặt tên có ý nghĩa để tái sử dụng và người khác có thể hiểu được code.

Function nên sử dụng động từ và argument (input) nên là danh từ.

-   Ví dụ: describe(data), subtract(value1, value2)

-   Quá ngắn: f()

-   Không phải verb: my_awesome_function()

-   Dài nhưng xúc tích: impute_missing(), collapse_years()

Nên đặt tên function nối bằng dấu gạch ngang "\_" hoặc kiểu camelCase. Nhưng đừng mix 2 kiểu lại với nhau

Tránh đặt tên với những function hay variable đã có sẵn, ví dụ:

-   T \<- FALSE

-   c \<- 10

-   mean \<- function(x) sum(x)

## 19.4 Câu điều kiện (If statement)

```{r eval = FALSE}
if (condition) {
  # code executed when condition is TRUE
} else {
  # code executed when condition is FALSE
}
```

Ví dụ một function sử dụng if

```{r}
has_name <- function(x) {
  nms <- names(x)
  if (is.null(nms)) {
    rep(FALSE, length(x))
  } else {
    !is.na(nms) & nms != ""
  }
}
```

Function này để test xem dataframe có được tên columns chưa, ví dụ:

```{r}
has_name(df)
```

### 19.4.1 Conditions

Trong Conditions chỉ có thể là TRUE hoặc FALSE, nếu dùng vector có cả TRUE lẫn FALSE, hoặc có chứa NA R sẽ báo lỗi

```{r eval = FALSE}
if (c(TRUE, FALSE)) {}

if (NA) {}

```

Mình có thể dùng \|\| (như OR) và && (như AND) đối với TRUE FALSE.

Nếu dùng \|\| sẽ tự động return TRUE nếu nó thấy ít nhất một TRUE

Nếu dùng && sẽ return FALSE nếu function thấy ít nhất một FALSE

Không nên sử dụng \| và & trong if statement: vì nó chỉ dụng ở dạng vector.

Nếu chúng ta có 1 vector TRUE FALSE, dùng any() và all() để chuyển thành 1 giá trị duy nhất

== cũng ở dạng vectorised, nghĩa là nó sẽ trả về nhiều hơn một output. Để sử dụng ở dạng vector, mình có thể sử dụng identical().

Nhưng identical sẽ check luôn cả dạng data

```{r}
identical(0L, 0)
```

Để so sánh float với interger ta có thể dùng

dplyr::near()

```{r}
dplyr::near(0L, 0)
```

### 19.4.2 Cách viết nhiều conditions

```{r eval = FALSE}
if (this) {
  # do that
} else if (that) {
  # do something else
} else {
  # 
}
```

Để tránh sử dụng quá nhiều ifelse

```{r eval = FALSE}
function(x, y, op) {
   switch(op,
     plus = x + y,
     minus = x - y,
     times = x * y,
     divide = x / y,
     stop("Unknown op!")
   )
 }
```

### 19.4.3 Style khi viết function and condition

Dấu ngoặc mở { luôn luôn nằm chung với dòng lệnh

Dấu ngoặc đóng } luôn luôn nằm riêng 1 hàng

```{r eval = FALSE}
  # Good
if (y < 0 && debug) {
  message("Y is negative")
}

if (y == 0) {
  log(x)
} else {
  y ^ x
}

  # Bad
if (y < 0 && debug)
message("Y is negative")

if (y == 0) {
  log(x)
} 
else {
  y ^ x
}
```

## 19.5 Function arguments

Có 2 loại argument trong function thường dùng là

-   data

-   details

Ví dụ trong function log(), data argument là biến x muốn tính, mà detail argument là log cơ số bao nhiêu.

```{r}
x = 10
log (x, 2)
```

Thường argument data sẽ nằm trước và argument detail nằm sau. Đa số detail argument sẽ được gắn default (trong trường hợp không có detail, function sẽ chạy theo default)

Giả sử function dùng để tính khoảng tin cậy của một số trung bình

```{r}
# Compute confidence interval around mean using normal approximation
mean_ci <- function(x, conf = 0.95) {
  se <- sd(x) / sqrt(length(x))
  alpha <- 1 - conf
  mean(x) + se * qnorm(c(alpha / 2, 1 - alpha / 2))
}

x <- runif(100)
mean_ci(x)

mean_ci(x, conf = 0.99)

```

Giá trị của value nên luôn được giữ ở dạng thường gặp nhất, hoặc để tránh nhầm lẫn trong function.

Ví dụ default của na.rm thường là FALSE để khi trong data có missing value, function sẽ tự cho kết quả NA

### 19.5.1 Đặt tên

Một số tên thường dùng cho vector và dataframe

-   `x`, `y`, `z`: vectors.

-   `w`: a vector of weights.

-   `df`: a data frame.

-   `i`, `j`: numeric indices (typically rows and columns).

-   `n`: length, or number of rows.

-   `p`: number of columns.

### 19.5.1 Kiểm tra input

Giả sử trong trường hợp một function dùng để tính giá trị mean, var, sd:

```{r}
wt_mean <- function(x, w) {
  sum(x * w) / sum(w)
}
wt_var <- function(x, w) {
  mu <- wt_mean(x, w)
  sum(w * (x - mu) ^ 2) / sum(w)
}
wt_sd <- function(x, w) {
  sqrt(wt_var(x, w))
}
```

Trong trường hợp x và w, 2 vector độ dài không bằng nhau

```{r}
wt_mean(1:6, 1:3)
```

Fuction vẫn chạy bình tường và không có error. Vì vậy nên thêm đoạn code kiểm tra input trước khi vào code chính:

```{r}
wt_mean <- function(x, w, na.rm = FALSE) {
  if (!is.logical(na.rm)) {
    stop("`na.rm` must be logical")
  }
  if (length(na.rm) != 1) {
    stop("`na.rm` must be length 1")
  }
  if (length(x) != length(w)) {
    stop("`x` and `w` must be the same length", call. = FALSE)
  }
  
  if (na.rm) {
    miss <- is.na(x) | is.na(w)
    x <- x[!miss]
    w <- w[!miss]
  }
  sum(w * x) / sum(w)
}
```

cách khác để viết gọn lại

```{r eval = FALSE}
wt_mean <- function(x, w, na.rm = FALSE) {
  stopifnot(is.logical(na.rm), length(na.rm) == 1)
  stopifnot(length(x) == length(w))
  
  if (na.rm) {
    miss <- is.na(x) | is.na(w)
    x <- x[!miss]
    w <- w[!miss]
  }
  sum(w * x) / sum(w)
}
wt_mean(1:6, 6:1, na.rm = "foo")
```

### 19.5.3 Dot-dot-dot(...)

Một số function trong R sử dụng số lượng input không xác định

```{r}
sum(1, 2, 3, 4, 5, 6, 7, 8, 9, 10)
stringr::str_c("a", "b", "c", "d", "e", "f")
```

Để tượng trưng cho số lượng input không xác đinh, sử dụng ...

Ví dụ function thêm dấu phẩy vào giữa string

```{r}
commas <- function(...) stringr::str_c(..., collapse = ",")
commas(letters[1:10])
```

```{r}
rule <- function(..., pad = "-") {
  title <- paste0(...)
  width <- getOption("width") - nchar(title) - 5
  cat(title, " ", stringr::str_dup(pad, width), "\n", sep = "")
}
rule("Important output")
```

Tuy nhiên nếu không sử dụng str_c(), ghi input sai chính tả sẽ không có error

```{r}
x <- c(1, 2)
sum(x, na.mr = TRUE)
```

## 19.6 Sử dụng return

Sử dụng return để đưa ra kết quả sớm hơn đối với trường hợp đặt biệt

```{r}
complicated_function <- function(x, y, z) {
  if (length(x) == 0 || length(y) == 0) {
    return(0)
  }
    
  # Complicated code here
}
```

Dùng trong if statement

```{r}
f <- function() {
  if (x) {
    # Do 
    # something
    # that
    # takes
    # many
    # lines
    # to
    # express
  } else {
    # return something short
  }
}
```

Return để tạo ra một function có thể pipe

Để function có thể pipe được, có 2 dạng cơ bản: transformation và side-effects. Đối với transformation, object sẽ bị biến đổi khi return. Đối với dạng side-effect, object không thay đổi, return nên ở dạng invisible để có thể được pipe tiếp

Ví dụ tạo một function để đếm số giá trị missing

```{r}
show_missings <- function(df) {
  n <- sum(is.na(df))
  cat("Missing values: ", n, "\n", sep = "")
  
  invisible(df)
}
```

```{r}
show_missings(mtcars)
```

Vẫn có thể dùng pipe nếu return bằng invisible

```{r}
library(tidyverse)
mtcars %>% 
  show_missings() %>% 
  mutate(mpg = ifelse(mpg < 20, NA, mpg)) %>% 
  show_missings() 
```

## 19.7 Environment

Ví dụ function f

```{r}
f <- function(x) {
  x + y
} 
```

Đối với các ngôn ngữ khác, function sẽ báo error vì y chưa được xác định. Nhưng trong R, R sử dụng lexical scoping để tìm giá trị giống với ký tự y chưa được xác định. Trong trường hợp này, y có thể được gán giá trị ngoài function vào.

```{r}
y <- 100
f(10)
y <- 1000
f(10)
```

R có thể override các operation bình thường như +

```{r}
`+` <- function(x, y) {
  if (runif(1) < 0.1) {
    sum(x, y)
  } else {
    sum(x, y) * 1.1
  }
}
table(replicate(1000, 1 + 2))
#> 
#>   3 3.3 
#> 100 900
rm(`+`)
```
