---
title: "Chapter 18"
author: "Dat"
date: "2023-03-04"
output: github_document
---

```{r setup, include=FALSE}
knitr::opts_chunk$set(echo = TRUE)
```

# Chapter 18: Pipe

Load library

```{r}
library(magrittr)
library(tidyverse)
```

Load data diamonds in ggplot2

```{r}
diamonds <- ggplot2::diamonds
diamonds2 <- diamonds %>%
  dplyr::mutate(price_per_carat = price/carat)
```

Check RAM sử dụng

```{r}
pryr::object_size(diamonds)
```

```{r}
pryr::object_size(diamonds2)
```

```{r}
pryr::object_size(diamonds, diamonds2)
```

Dung lượng lưu trữ được share giữa 2 object khi dùng pipe

Trường hợp không thể dùng được pipe khi

1.  Function sử dụng "current environment"

```{r}
assign("x", 10)
x
```

```{r}
"x" %>% assign(100)
x
```

Phải xác nhận environment trước

```{r}
env <- environment()
"x" %>% assign(100, envir = env)
x

```

2.  Function sử dụng lazy evaluation

## Khi nào không nên sử dụng pipe

-   Nhiều hơn khoảng 10 bước -\> tạo object để dễ debug
-   Sử dụng nhiều input

## Các tools khác từ magrittr

### T pipe

```{r}
vector<- rnorm(100)
vector %>%
  matrix(ncol=2) %>%
  plot() %>%
  str()
```

```{r}
vector %>%
  matrix(ncol=2) %T>%
  plot() %>%
  str()

```

### \$ pipe

Sử dụng khi function cần dạng API

```{r}
mtcars
```

```{r, error = TRUE}
mtcars %>%
  cor(disp, mpg)
```

```{r}
cor(mtcars$disp,  mtcars$mpg)
```

```{r}
mtcars %$%
  cor(disp, mpg)
```

```{r}
mtcars <- mtcars %>%
  mutate(cyc_2 = cyl *2 )
mtcars
```

```{r}
mtcars %<>% mutate(cyc_2 = cyl * 2)
mtcars
```
