---
title: "FACTORS"
author: "LUONG PHAM THAO VAN"
date: "2023-02-12"
output: html_document
---

# Introduction
Factors are used to work with categorical variables

# Các function sử dụng trong trong chapter
sort(): sắp xếp dữ liệu trong array
factor(): gắn levels cho variables 
<<<<<<< HEAD
parse_factor(): gắn levels cho factors nhưng có báo warning
fct_reorder(): sắp xếp factor lại theo một biến khác
fct_relevel(): đưa lại level ban đầu + ưu tiên level nào
fct_reorder2(): sắp xếp factor lại theo 2 biến khác
fct_recode(): đổi tên level của factor lại
fct_rev(): đảo ngược lại
fct_infreq(): đổi factor theo tuần suất xuất hiện tăng dần
fct_collapse(): nhập nhiều level thành 1 level
fct_lump_n(): giữ level có tuần suất cao nhất, và gộp các level còn lại thành một

Factor level không phải là biến ordinal mà chỉ để sắp xếp thứ tự xuất hiện và quy định các giá trị mặc định.
=======
fct_lump()
fct_collapse()
fct_infreq()
>>>>>>> 74ff90ee1da37bc6d4ad3b949a883025a49fd620

# Pratice

```{r}
library(tidyverse)
```

a string is sorted by alphabet

```{r}
x1 <- c("Dec","Apr","Jan","Mar")
sort(x1)
```

a string is sorted by month

```{r}
month_levels <- c("Jan","Feb","Mar","Apr","May","Jun","Jul","Aug","Sep","Oct","Nov","Dec")

y1<- factor(x1, levels=month_levels)
y1
sort(y1)
```

```{r}
x2 <- c("Apr","Jam","aug","Nov")
sort(x2)

y2 <- factor(x2,levels=month_levels)
y2

```

warning

```{r}
parse_factor(x2,levels=month_levels)
```

alphabetical order in a factor

```{r}
factor(x1)
```

keep the order of the first appearance in the data

```{r}
factor(x1, levels= unique(x1))
```

or

```{r}
f2 <- x1 %>% factor() %>% fct_inorder()
f2
```

access the set of valid levels directly

```{r}
levels(f2)
```

```{r}
gss_cat
```

load data (gss_cat: general social survey)

```{r}
gss_cat %>% select(partyid, relig,denom)
```

```{r}
?gss_cat
```

```{r}
gss_cat %>% count(race)
```

```{r}
gss_cat %>% ggplot(aes(race))+
  geom_bar()
```

ggplot() sẽ không vẽ những modalite ko có giá trị (mặc định) -> drop = FALSE để hiện tất cả modalité lên biểu đồ

```{r}
levels(gss_cat$race)
```

```{r}
ggplot(gss_cat,aes(race))+
  geom_bar()+
  scale_x_discrete(drop=FALSE)
```

```{r}
gss_cat %>% select(rincome)
```

```{r}
gss_cat %>% ggplot(aes(rincome))+
  geom_bar()

```

```{r}
gss_cat %>% count(relig)
```

```{r}
relig_summary <- gss_cat %>%
  group_by(relig) %>%
  summarise(
    age = mean(age, na.rm = TRUE),
    tvhours = mean(tvhours, na.rm = TRUE),
    n = n()
  )

ggplot(relig_summary, aes(tvhours, relig)) + geom_point()
```

```{r}
gss_cat %>% group_by(denom,relig) %>% 
  summarise(n=n())
```

```{r}
ggplot(relig_summary, aes(tvhours, fct_reorder(relig, tvhours))) +
  geom_point()
```

```{r}
x2 = tibble(
  n= c(1,2,5,3,0),
  alb= c("b","c","a","e","d"))
x2
x2 %>% ggplot(aes(n,fct_reorder(alb,n)))+ geom_point()
```

```{r}
relig_summary %>%
  mutate(relig = fct_reorder(relig, tvhours)) %>%
  ggplot(aes(tvhours, relig)) +
    geom_point()
```

```{r}
age_summary <- gss_cat %>% group_by(rincome) %>% 
  summarise(age=mean(age, na.rm=TRUE),
            n=n())
ggplot(age_summary,aes(age,fct_reorder(rincome,age)))+ geom_point()
```

```{r}
levels(gss_cat$rincome)
```

```{r}
ggplot(age_summary, aes(age, fct_relevel(rincome, "Not applicable"))) +
  geom_point()
```

```{r}
f <- factor(c("a", "b", "c", "d"), levels = c("b", "c", "d", "a"))
f
fct_relevel(f)
fct_relevel(f, "a")
fct_relevel(f, "b", "a")
```

Move to the third position

```{r}
fct_relevel(f, "a", after = 2)
```

Relevel to the end

```{r}
fct_relevel(f, "a", after = Inf)
```

```{r}
fct_relevel(f, sort)
```

changer l'ordre de 'levels'

```{r}
x = c("van","thu","vi")
x= factor(x)

levels(x) <- c("vi","van","thu")
levels(x)
```

pardéfaut, fct_reorder2() utilise function last2 (trier les valeurs de 'prop' à la dernière groupe d'âge(89 ans) first2: trier les valeurs de 'prop' à la première groupe d'âge(18 ans) labs() = labels

```{r}
by_age <- gss_cat %>%
  filter(!is.na(age)) %>%
  count(age, marital) %>%
  group_by(age) %>%
  mutate(prop = n / sum(n))

ggplot(by_age, aes(age, prop, colour = marital)) +
  geom_line(na.rm = TRUE)

ggplot(by_age, aes(age, prop, colour = fct_reorder2(marital, age, prop))) +
  geom_line() +
  labs(colour = "marital")

ggplot(by_age, aes(age, prop, colour = fct_reorder2(marital, age, prop,.fun = first2))) +
  geom_line() +
  labs(colour = "marital")
```

fct_rev() renverse order of factor levels fct_infreq() reorder factor levels by frequency

```{r}
gss_cat %>% count(marital)
gss_cat %>% ggplot(aes(marital))+
  geom_bar()

gss_cat %>%
  mutate(marital = marital %>% fct_infreq() %>% fct_rev()) %>%
  ggplot(aes(marital)) +
    geom_bar()
gss_cat %>%
  mutate(marital = marital %>% fct_infreq()) %>%
  ggplot(aes(marital)) +
    geom_bar()
```

# recode levels

```{r}
levels(gss_cat$partyid)
gss_cat %>%  count(partyid)
gss_cat %>%
  mutate(partyid = fct_recode(partyid,
    "Republican, strong"    = "Strong republican",
    "Republican, weak"      = "Not str republican",
    "Independent, near rep" = "Ind,near rep",
    "Independent, near dem" = "Ind,near dem",
    "Democrat, weak"        = "Not str democrat",
    "Democrat, strong"      = "Strong democrat"
  )) %>%
  count(partyid)
```

# combine groups : created group is "Other" with fct_recode()

```{r}
gss_cat %>%
  mutate(partyid = fct_recode(partyid,
    "Republican, strong"    = "Strong republican",
    "Republican, weak"      = "Not str republican",
    "Independent, near rep" = "Ind,near rep",
    "Independent, near dem" = "Ind,near dem",
    "Democrat, weak"        = "Not str democrat",
    "Democrat, strong"      = "Strong democrat",
    "Other"                 = "No answer",
    "Other"                 = "Don't know",
    "Other"                 = "Other party"
  )) %>%
  count(partyid)
```

combine group: created new group with fct_collapse() grouper plusieurs levels en même ligne

```{r}
gss_cat %>%
  mutate(partyid = fct_collapse(partyid,
    other = c("No answer", "Don't know", "Other party"),
    rep = c("Strong republican", "Not str republican"),
    ind = c("Ind,near rep", "Independent", "Ind,near dem"),
    dem = c("Not str democrat", "Strong democrat")
  )) %>%
  count(partyid)
```

grouper tous les petites groupes dans un groupe qui est comparé à le plus grand groupe (other et protestant)

```{r}
gss_cat %>% count(relig)
gss_cat %>%
  mutate(relig = fct_lump(relig)) %>%
  count(relig)
```

fct_lump with required number of group

```{r}
gss_cat %>%
  mutate(relig = fct_lump(relig, n = 10)) %>%
  count(relig, sort = TRUE) %>%
  print(n = Inf)
```
