---
title: "R chapter 14"
author: "Dat"
date: "2/7/2023"
output: html_document
---

```{r, incluse = FALSE}
knitr::opts_chunk$set(error = TRUE)
```

## 14 Strings

### 14.1 Tổng quan

Chapter này hướng dẫn cách sử dụng string trong R, học về "regular expressions" (regexps).

Đầu tiên phải load tidyverse library

```{r setup, message = FALSE}
library(tidyverse) #load data tidyver

```

### 14.2 Strings basics

Tạo string bnằng cách sử dụng dấu ngoặc kép " " hoặc giữa 2 dấu nháy đơn ' '

```{r}
string1 <- "This is a string"
string2 <- 'If I want to include a "quote" inside a string, I use single quote '
```

-> Dùng dấu nháy đơn nếu trong string đã có dấu ngoặc képs

```{r}
"This is a string without a closing quote
+
+
+
```

Dùng Espace để thoát ra nếu lỡ tay chạy string mà chưa đóng ngoặc

Cách sử dụng ngoặc kép trong một string

```{r}
double_quote <- "\""
single_quote <- '\''
print(double_quote)
print(single_quote)
```

Vậy nếu muốn sử dụng dấu \\, phải gõ "\\\\"

```{r}
print("\\")
writeLines("\\")
```

Để xem raw content phải dùng writeLines chứ không phải print

### Các kí tự đặc biệt

```{r}
x <- "\u00b5"
x
```

## Độ dài của string

Các function base của R khó nhớ -> sử dụng function từ library stringr với tên function dễ sử dụng hơn

```{r}
str_length(c("a", "R for data science", NA))
```

### Cách ghép các strings lại

Dùng function str_c

```{r}
str_c ("x","y","z")
```

Ghép strings lại với dấu nối

```{r}
str_c("x", "y", sep = ", ")
```

Nhưng khi trong str có NA:

```{r}
x <- c("A123", NA)
str_c("<", x, ">")
```

```{r}
str_c("<", str_replace_na(x), ">")
```

str_c là fuction cho vector

```{r}
str_c("prefix-", c("a", "b", "c"), "-suffix")
```

Object nào length = 0 sẽ bị mất trong str_c

```{r}

name <- "Hadley"
time_of_day <- "morning"
birthday <- FALSE

str_c(
  "Good ", time_of_day, " ", name, birthday, " and HAPPY BIRTHDAY",
  "."
)
```

```{r}
str_c(
  "Good ", time_of_day, " ", name,
  if (birthday) " and HAPPY BIRTHDAY",
  "."
)
```

#### 14.2.3 Subsetting strings

Dùng function str_sub() để tách strings ra. Function này sẽ sử dụng start and end để tách str ra the vị trí từng kí tự

```{r}
x <- c ("Apple", "Banana", "Pear")
str_sub(x, 1, 3)
str_sub(x, -3, -1)
```

str_sub() vẫn chạy nếu như string ngắn hơn position

```{r}
str_sub("a", 1, 5)
```

Đổi string viết hoa thành viết thường

```{r}
str_to_lower(x)
```

đổi thành viết hoa

```{r}
str_to_upper(x)
```

locale = "en"

locale = "vie"

locale = "fr"

Xếp alphabet tuỳ theo ngôn ngữ bằng cách chọn locale

```{r}
x <- c("apple", "eggplant", "banana")

str_sort(x, locale = "en")  # English

str_sort(x, locale = "haw") # Hawaiian

str_sort(x, locale = "vie")
```

function paste() và paste0() thường được sử dụng trong R base và không nằm trong package stringr

```{r}
paste("foo", "bar")
paste0("foo","bar")
```

paste0 tương đương với str_c

```{r}
paste0("foo", "bar")
str_c("foo", "bar")
```

Khác biệt của str_c với paste0 khi có missing values

```{r}
str_c("foo", NA)
paste("foo", NA)
paste0("foo", NA)
```

str_wrap() để xuống dòng ở các string dài

```{r}
str_wrap("Trời ơi cái hàng này dài quá trời") %>% writeLines()
str_wrap("Trời ơi cái hàng này dài quá trời", width = 10) %>% writeLines()
```

#### 14.2.3 Tìm strings tương ứng với kí tự

```{r}
x <- c("apple", "banana", "pear")
str_view(x, "an")
```

Dùng dấu . để thay thế các kí tự

```{r}
str_view(x, ".a")
```

Cách tìm kí tự .

```{r}
str_view(c("abc", "a.c", "bef"), "a\\.c")
```

cách viết dấu \\

```{r}
x <- "a\\b"
writeLines(x)
```

dấu \^ để match với bắt đầu của string

dấu \$ để match với đuôi của string

```{r}
x <- c ("apple", "banana", "pear")
str_view(x, "^a")
str_view(x, "r$")
```

#### 14.3.4 Ký tự lặp lại

x \<- "1888 is the longest year in Roman numerals: MDCCCLXXXVIII"

-   `?`: 0 or 1

-   `+`: 1 or more

-   `*`: 0 or more

```{r}
x <- "1888 is the longest year in Roman numerals: MDCCCLXXXVIII"
str_view(x, "CC?")
```

### 14.4 Tools

#### Detech matches

```{r}
x <- c("apple", "banana", "pear")
str_detect(x, "e")
```

Dùng sum để đếm bao nhiêu trường hợp TRUE

```{r}
sum(str_detect(words, "^t"))
```

Đếm các từ kết thúc bằng nguyên âm

```{r}
sum(str_detect(words,"[aeiou]$"))
```

```{r}
# Find all words containing at least one vowel, and negate
no_vowels_1 <- !str_detect(words, "[aeiou]")
# Find all words consisting only of consonants (non-vowels)
no_vowels_2 <- str_detect(words, "^[^aeiou]+$")
words[no_vowels_1]
words[no_vowels_2]
```

Tìm và return các string có chứa kí tự

```{r}
words[str_detect(words, "x$")]
str_subset(words, "x$")
```

Muốn đưa kết quả vào tibble

```{r}
df <- tibble(
  word = words,
  i = seq_along(word)
)
df
df %>% filter(str_detect(word, "x$"))
```

Tạo bảng đếm số nguyên âm và phụ âm

```{r}
df %>% 
  mutate(
    vowels = str_count(word, "[aeiou]"),
    consonants = str_count(word, "[^aeiou]")
  )
```
